臺灣板橋地方法院刑事判決　　　　　　93年度交訴字第60號
公　訴　人　臺灣板橋地方法院檢察署檢察官
被　　　告　甲○○
上列被告因公共危險等案件，經檢察官提起公訴〔九十三年度偵
字第八四八六號〕，本院判決如下：
    主  文
甲○○服用酒類，不能安全駕駛動力交通工具而駕駛，處有期徒
刑參月，如易科罰金，以參佰元折算壹日；又過失傷害人，處有
期徒刑肆月，如易科罰金，以參佰元折算壹日；又駕駛動力交通
工具肇事，致人受傷而逃逸，處有期徒刑陸月，如易科罰金，以
參佰元折算壹日；應執行有期徒刑壹年，如易科罰金，以參佰元
折算壹日。
    事  實
壹、甲○○駕駛執照已遭吊銷，於民國〔下同〕九十三年五月十
    一日二十時許，在臺北縣三峽鎮○○路與友人飲酒至不能安
    全駕駛程度，竟仍於同日晚上九時四十五分許，無照駕駛其
    弟所有牌照號碼Ｔ四–六四六七號〔起訴書誤載為Ｔ四–六
    四六『一』號〕自小客車，沿三峽鎮○○路往介壽路方向前
    行，途經中華路四十八巷口時，本應注意飲用酒類後其吐氣
    所含酒類濃度超過每公升○‧二五毫克以上不得駕車，且應
    注意行車至交岔路口，轉彎車應讓直行車先行，依當時情形
    ，復無不能注意情形。竟疏未注意，提前越入對向車道準備
    左轉彎，適有明志路對向直行之乙○○酒後駕駛牌照號碼Ｎ
    七九–三五五號重型機車行經該處，為甲○○車輛迎面撞上
    ，致乙○○人車倒地，受有右側股骨骨折、頭部外傷等傷害
    。甲○○於肇事致人受傷，竟另行起意逃離現場，惟為目擊
    者楊文斌記下車號，由不詳姓名之當地某網咖老闆騎機車追
    上，甲○○始返回現場。經警到場，測得甲○○吐氣所含酒
    類濃度超過每公升○‧八三毫克，乙○○吐氣所含酒類濃度
    超過每公升○．三三毫克〔乙○○部份另經公訴人處分不起
    訴〕；被告於員警獲報前往處理時在場，並當場承認為『肇
    事人』，自首犯過失傷害之罪，嗣並接受本案裁判。
貳、案經乙○○訴由臺北縣政府警察局三峽分局報告臺灣板橋地
    方法院檢察署檢察官偵查起訴。
    理  由
壹、本件訴辯雙方主要爭點及所舉之證據方法：
    一、公訴人認被告涉右開犯嫌，係以：〔一〕於審期日詰問
        證人乙○○。〔二〕告訴人乙○○警詢、偵訊指述。〔
        三〕證人楊文斌證述。〔四〕道路交通事故現場圖、道
        路交通事故調查報告表。〔五〕臺北縣政府警察局偵辦
        交通事故案件涉嫌人是否自首情形調查表。〔六〕被告
        酒精測定紀錄表乙紙、測試觀察紀錄表。〔七〕現場照
        片十二張。〔八〕法務部車籍資料。〔九〕被告警詢、
        偵訊中之自白等為據。
    二、被告於本院行準備程序時，除爭執主張本案業在臺北縣
        三峽鎮調解委員會調解成立外，自白上揭事實，陳稱「
        我承認起訴書所載全部的犯罪事實。」，並同意公訴人
        所舉右列證據方法充本案證據。惟於審理期日更行爭執
        〔一〕上揭事故，係乙○○突然跌倒，滑行〔撞〕到伊
        〔被告〕車廂致之。〔二〕被告爭執主張上揭事故之撞
        擊點在道路中心線上。〔三〕否認肇事逃逸，主張為找
        朋友來幫忙，始離開現場等；被告關於其所爭執主張之
        上列事實，聲明調閱臺北縣三峽鎮調解委員會之調解筆
        錄為據。
貳、本院關於事實之判斷：
    一、上揭事實，業據被告於本院行準備程序時坦承不諱，陳
        稱「我承認起訴書所載全部的犯罪事實。」〔參見本院
        準備程序筆錄〕，核與告訴人於偵訊時狀敘告訴意旨〔
        參見偵卷第五十二頁、第五十三頁〕、證人楊文斌證述
        〔參見偵卷第十四頁〕，暨證人乙○○來院結證情節，
        互核相符，復有〔一〕道路交通事故現場圖、道路交通
        事故調查報告表。〔二〕被告酒精測定紀錄表乙紙、測
        試觀察紀錄表。〔三〕現場照片十二張。〔四〕法務部
        車籍資料等足資佐證。且查：
        〔一〕被告於警訊時自白：「．．．肇事後，我心理害
              怕，倒車再往樹林方向逃逸。事後有一年輕人追
              上我車子，我與他隨行至現場。」、「我肇事因
              害怕，就倒車，離開現場，．．．」〔參見偵卷
              第四頁背面〕，於偵訊時亦自承肇事逃逸〔參見
              偵卷第三十九頁背面、第四十頁正面〕，核與證
              人楊文斌陳述：「．．．當我走至門口時，我看
              見乙部Ｔ四–六四六七號自小客車之前車頭〔車
              頭往介壽路方向〕與一部Ｎ七九–三五五號重機
              車後車尾相連，之後該自小客車駕駛有看該重機
              車之駕駛，然後先倒車再往介壽路方向離去，我
              隨後即拿起筆跟紙，記下該自小客之車號，然後
              馬上打電話報警，而網咖的老闆也馬上騎機車從
              該自小客車後面追往〔趕〕；大約五分鐘後，網
              咖的老闆與該自小客之駕駛才又回到現場。」〔
              參見偵卷第十四頁正、背面〕，貳者互核相符，
              參酌被告於肇事後「有看該重機車之駕駛，然後
              先倒車再往介壽路方向離去」，暨當地某網咖老
              闆騎機車追趕，始將被告追回等情，堪認被告肇
              事後，倒車再往介壽路方向離去，意在「逃逸」
              ；其於本院審判期日爭執主張：為找朋友來幫忙
              ，始離開現場云云，為犯後飾卸之詞。
        〔二〕證人乙○○來院結證稱：「當時我行經中華路時
              候，突然看到一台駕車逆向過來，我來不及閃。
              」、「路的中間，在我的車道上〔相撞位置在路
              口何處？〕」、「他〔被告〕的車頭撞到我的車
              身，我看到被告轉過來，我踩〔煞〕車，他就撞
              過來，我的車子有滑行。」〔參見本院審判筆錄
              〕；參酌被告所駕牌照號碼Ｔ四–六四六七號自
              小客車於事故發生後，前車頭保險桿右側斷裂〔
              參見偵卷第三二頁上楨照片〕，顯係本件事故之
              際碰撞斷裂致之，證人乙○○證述情節，應可採
              信。再查警製道路交通事故現場圖顯示撞擊位置
              在證人乙○○之車道上〔參偵卷第二一頁〕，與
              證人乙○○證述前情相符。綜此情節，認被告於
              案發之際轉彎車『未』讓直行車先行，提前越入
              對向車道準備左轉彎，肇致本件事故；被告爭執
              主張：係乙○○突然跌倒，滑行〔撞〕到伊〔被
              告〕『車廂』致之壹節，與被告所駕車輛『前車
              頭保險桿右側斷裂』之情節未洽。被告爭執主張
              上揭事故之撞擊點在道路中心線上壹節，亦與前
              引警製道路交通事故現場圖顯示撞擊位置在證人
              乙○○之車道上之情狀殊異。被告就其爭執主張
              之此部份事實，復未舉出關連之證據方法供調查
              審酌，所辯上情，即難遽信。
        〔三〕綜前所述，被告前開爭執主張部份，即非可信。
    二、被告固曾在臺北縣三峽鎮調解委員會簽立調解書，但以
        相對人之『代理人』未經合法委任，本院未予核定，業
        據調閱本院九十三年度板核字第七三八四號卷核閱無誤
        ，仍應據告訴人原告訴意旨，將本案審結之。
    三、按「酒醉」並非法律用語，且屬不確定之概念，而酒精
        對中樞神經系統有麻醉作用，對人體之影響固因個人而
        異，然多與血液中之酒精濃度成正比，通常情形，血液
        中之酒精濃度在每公升一○○○毫克（即呼氣酒精濃度
        每公升零點五毫克）時，雖在外觀上無法辨識，但檢查
        眼睛機能，對反應時間功能均有降低之事實，對一般人
        而言，血液中酒精濃度增加至每公升一○○○至一五○
        ○毫克（即呼氣酒精濃度約每公升零點五至零點七五毫
        克），顯示快感狀態、話多、臉色紅潤，每公升一五○
        ○至二五○○毫克（呼氣酒精濃度每公升零點七五至一
        點二五毫克）時，呈興奮、走路不穩、咬字不清，稍有
        麻痺現象，迄每公升二五○○至三五○○毫克（呼氣酒
        精濃度每公升一點二五至一點七五毫克）時，始出現步
        行困難，不舒服感、言語不清，意識不明等情狀（施多
        喜撰，酒精（乙醇）之鑑定，載刑事科學第三十六期）
        。是否該當於道路交通管理處罰條例第八十六條所定之
        「酒醉」，宜就具體個案認定；查案發後，經警測得被
        告甲○○吐氣所含酒類濃度超過每公升○‧八三毫克，
        固有酒精測定紀錄表乙紙足參〔附偵卷第十五頁〕，但
        測試觀察紀錄表〔附同上偵卷第十六頁〕，觀察結果未
        見興奮、走路不穩、咬字不清、麻痺現象、言語不清、
        意識不明之情狀，此有警製測試觀察紀錄表壹紙足參，
        自不能懸揣被告於案發之際已達「酒醉」之境。
    四、本件事證明確，被告之右開犯行，堪予認定。
貳、核被告所為，係犯刑法第一百八十五條之三之服用酒類不能
    安全駕駛動力交通工具而駕駛罪、第二百八十四條第一項前
    段之過失傷害罪、第一百八十五條之四之肇事逃逸罪。所犯
    服用酒類不能安全駕駛動力交通工具而駕駛、肇事逃逸貳罪
    ，犯意各別，構成要件互殊，與另犯之過失傷害罪，應予分
    論併罰；被告甲○○駕駛執照已遭吊銷，仍無駕駛執照駕車
    ，因而致人受傷，應負刑事責任，依道路交通管理處罰條例
    第八十六條第一項規定，就所犯過失傷害罪，加重其刑。又
    被告於員警獲報前往處理時在場，並當場承認為『肇事人』
    ，自首犯過失傷害之罪，嗣並接受本案裁判，此有臺北縣政
    府警察局三峽分局出具之「涉嫌人是否自首調查表」在卷可
    按〔參見同上偵卷第二十四頁〕，應依刑法第六十二條之規
    定，就所犯過失傷害罪，減輕其刑，並依先加後減之規定，
    加減之；爰審酌被告犯罪之動機、目的、手段，犯罪所生之
    損害，及犯罪後態度等一切情狀，量處如主文所示之刑，並
    定其應執行之刑，暨均諭知易科罰金之折算標準。
據上論斷，應依刑事訴訟法第二百九十九條第一項前段，道路交
通管理處罰條例第八十六條第一項，刑法第一百八十五條之三、
第一百八十五條之四、第二百八十四條第一項前段、第六十二條
、第四十一條第一項前段、第二項、第五十一條第五款，罰金罰
鍰提高標準條例第一條前段、第二條，判決如主文。
本案經檢察官王家春到庭執行職務。
中　　華　　民　　國　　93　　年　　12　　月　　31　　日
                  交通法庭審判長法  官  鄭水銓
                                法  官  廖怡貞
                                法  官  陳福來
以上正本證明與原本無異。
如不服本判決，應於判決送達後十日內，向本院提出上訴狀。
                                書記官  林兆嘉
中　　華　　民　　國　　94　　年　　2 　　月　　14　　日
附錄本案論罪科刑參考法條：
刑法第一百八十五條之三：
服用毒品、麻醉藥品、酒類或其他相類之物，不能安全駕駛動力
交通工具而駕駛者，處一年以下有期徒刑、拘役或三萬元以下罰
金。
刑法第一百八十五條之四
駕駛動力交通工具肇事，致人死傷而逃逸者，處六月以上五年以
下有期徒刑。
刑法第二百八十四條
因過失傷害人者，處六月以下有期徒刑、拘役或五百元以下罰金
，致重傷者，處一年以下有期徒刑、拘役或五百元以下罰金。
從事業務之人，因業務上之過失傷害人者，處一年以下有期徒刑
、拘役或一千元以下罰金，致重傷者，處三年以下有期徒刑、拘
役或二千元以下罰金。
